臺灣臺東地方法院交通事件裁定　　　　 100年度交聲字第52號
原處分機關　交通部公路總局高雄區監理所臺東監理站
異　議　人
即受處分人　邱振義
上列受處分人因違反道路交通管理處罰條例事件，對於交通部公
路總局高雄區監理所臺東監理站中華民國100年5月4日所為之處
分（原處分案號：東監違裁字第裁81-T00000000號），聲明異議
，本院裁定如下：
    主  文
原處分關於吊扣駕駛執照拾貳個月部分撤銷。
前項撤銷部分，邱振義汽車駕駛人，駕駛汽車經測試檢定酒精濃
度超過規定標準，吊扣普通大貨車駕駛執照壹年。
    理  由
一、原處分意旨略以：異議人即受處分人邱振義於民國100年5月
    4日15時55分許，駕駛車牌號碼236-VJ號自用一般大貨車行
    經臺東縣臺九線395.6公里處，為臺東縣警察局交通警察隊
    警員舉發「酒精濃度過量駕車，經儀器測定呼氣酒精濃度0.
    35MG/L」違規，依道路交通管理處罰條例第35條第1項第1款
    、第24條第1項第2款暨舉發違反道路交通管理事件統一裁罰
    標準及處理細則第41條第4項規定，於100年5月4日裁處異議
    人罰鍰新臺幣（下同）22,500元、吊扣駕駛執照12個月及施
    以道路交通安全講習，又基於一人一照之原則，換發較高一
    級車類駕駛執照後，經處吊扣駕駛執照處分時，自無可持較
    低等級駕駛執照再駕車行駛於道路之權利等語。
二、異議意旨略以：異議人既係駕駛普通大貨車酒駕違規，依道
    路交通管理處罰條第35條第1項第1款之規定，僅得吊扣普通
    大貨車駕駛執照12個月，並無得吊扣異議人持有他級駕駛執
    照即普通小客車之依據，亦即不能因異議人現實上僅持有普
    通大貨車之駕駛執照即將異議人普通小型車駕駛執照一併吊
    扣之，是原處分逕予吊扣異議人之駕駛執照，顯有違誤，為
    此向法院聲明異議，請求撤銷原處分關於吊扣駕駛執照12個
    月之部分等語。
三、按汽車駕駛人飲用酒類後，其吐氣所含酒精濃度超過每公升
    0.25毫克以上者，不得駕車，道路交通安全規則第114 條第
    2款規定甚明。又汽車駕駛人，駕駛汽車經測試檢定，有酒
    精濃度超過規定標準者，處1萬5,000元以上6萬元以下罰鍰
    ，當場移置保管其車輛及吊扣其駕駛執照1年，並應接受道
    路交通安全講習，道路交通管理處罰條例（下稱同條例）第
    35條第1項第1款、第24條第1項第2款分別定有明文。次按同
    條例第68條業於民國94年12月14日修正，並自95年3月1日施
    行，修正前之同條例第68條規定：「汽車駕駛人，因違反本
    條例及道路交通安全規則之規定，受吊扣或吊銷駕駛執照處
    分時，吊扣或吊銷其持有各級車類之駕駛執照」。而修正後
    之同條例第68條規定：「汽車駕駛人，因違反本條例及道路
    交通安全規則之規定，受吊銷駕駛執照處分時，吊銷其持有
    各級車類之駕駛執照」。該條文修正前，其原提案修正條文
    為：「汽、機車駕駛人，因違反本條例及道路交通安全規則
    之規定，受吊扣或吊銷駕駛執照處分時，吊扣或吊銷其違法
    或違規當時所駕駛車輛之駕駛執照」。立法理由略以：「原
    條文將違法或違規駕駛人所持有各級車類之駕駛執照一併吊
    扣或吊銷，失之過酷，影響人民工作及生活甚鉅，爰修正之
    」等語，是以其立法意旨在於違規行為對道路交通秩序之維
    持及道路交通安全已生較大之影響，故規定吊扣或吊銷其持
    有各級車類之駕駛執照，以限制其繼續駕車行駛道路之權利
    ，其係屬駕駛行為之限制，並不因所持駕駛執照種類不同而
    有所差異。而最後通過之修正條文，係將同條例第68條原有
    條文中之「吊扣或」3字刪除各情，有立法院交通委員會94
    年10月5日台立交字第0942400153號函附同條例第68條審查
    報告可按（參立法院公報第94卷第70期第5至138頁）。揆諸
    上揭立法理由及立法經過，依修正後之條文而受「吊銷駕照
    」處分者，仍維持吊銷其持有各級車類之駕駛執照；受「吊
    扣駕照」處分者，則僅「吊扣」其違法或違規當時所駕駛車
    輛之駕駛執照，不再吊扣其持有各級車類之駕駛執照。且同
    條例第35條第1項第1款前段既將汽車及駕駛執照併列，而不
    稱「吊扣其各級車類之駕駛執照」，解釋上當係指同一等級
    之汽車駕駛執照而言，不得任意擴張解釋。再者，酒醉駕車
    行為均製造法所不容許之風險，以風險製造之立場觀之，並
    不因駕駛車輛種類之不同，而有所差別。準此，依現行道路
    交通管理處罰條例第68條規定，條文僅規定吊銷駕照處分效
    力與執行方式，並未規定吊扣駕照之執行，則交通監理機關
    對於受處分人因有違反道路交通管理處罰條例之情形，應受
    吊扣駕駛執照處分時，僅吊扣受處分人違規或違法當時所駕
    駛車類之駕駛執照即為已足，不得再對受處分人吊扣其持有
    其他各類車輛之駕駛執照（臺灣高等法院97年度交抗字第
    2082、2045號裁定要旨參照）。
四、經查：
（一）異議人有於上開時、地，為警舉發其飲酒超過法定標準值
      而仍駕駛上開自用大貨車之違規事實，為異議人所不爭執
      ，並有舉發違反道路交通管理事件通知單、裁決書各1份
      在卷可稽，是異議人有違反同條例第35條第1項第1款之違
      規事實，堪予認定。
（二）按申請汽車駕駛執照考驗，應考大貨車普通駕駛執照者，
      須領有小型車普通駕駛執照一年以上之經歷；汽車駕駛人
      取得高一級車類之駕駛資格者，應換發駕駛執照，並准其
      駕駛較低級車類之車輛，其規定如下：已領有大貨車駕駛
      執照者，得駕駛小型車、輕型機器腳踏車，道路交通安全
      規則第60條第1項第2款第5目、第3項、第61條第1項第3款
      規定甚明。而本件異議人於76年1月26日考領有普通小客
      車駕駛執照，復於81年10月17日考領普通大貨車駕駛執照
      後，原有之普通小客車駕駛執照即依上開規定換發成普通
      大貨車執照而繳回監理機關註銷，異議人僅持有普通大貨
      車駕駛執照等情，有公路監理電子閘門證號查詢汽車駕駛
      人查詢單、交通部公路總局高雄區監理所旗山監理站100
      年6月9日覆本院函文及本院公務電話紀錄各1份在卷可憑
      。異議人既係違規酒後駕駛普通大貨車，揆諸前開說明，
      其依法所受之處分應為限制其駕駛普通大貨車之權利，即
      應吊扣其普通大貨車駕駛執照，而不能限制其駕駛普通小
      型車之權利，是原處分機關吊扣異議人現領有之普通大貨
      車駕駛執照，造成對異議人駕駛普通小型車之限制，已不
      當擴張限制人民權利之法律。雖現行實務上基於一人一照
      原則，僅逐級核給汽車駕駛執照1張，致僅吊扣違規當時
      所駕駛車輛之駕駛執照，而非吊扣所持有之各級車類之駕
      駛執照時，甚難執行。然行政機關本應隨時因應法令之變
      更，而精進其行政執行成效，斷不得因技術層面之困難，
      即置立法修正通過之條文不予遵守適用，甚或逾越比例原
      則，逕吊扣其持有各級車類之駕駛執照，侵害受處分人之
      權益，是此執行技術層面之問題，尚難據為原處分並無不
      當之理由，而苛求受處分人容忍。從而，原處分機關逕以
      異議人有上開違反道路交通管理處罰條例第35條第1項第1
      款之違規事實，裁處其罰鍰22,500元、吊扣駕駛執照12個
      月及施以道安講習，並未慮及現行道路交通管理處罰條例
      第68條規定之意旨及前揭臺灣高等法院裁定要旨，即僅得
      吊扣異議人違規或違法當時所駕駛車類之駕駛執照，而不
      得再對異議人吊扣其持有其他各類車輛之駕駛執照。是本
      院認原處分關於吊扣駕駛執照12個月之部分於法尚有未合
      ，自應加以撤銷，以資適法。
五、綜上，本件異議人領有普通大貨車駕駛執照，駕駛上開自用
    大貨車酒精濃度超過規定標準之違規行為，固堪予認定，惟
    原處分機關未考量現行同條例第68條修正規定及內涵，不得
    吊扣異議人現尚有效之其他各級駕駛執照，仍為裁處吊扣異
    議人之駕駛執照12個月，即有違誤。從而，異議人就原處分
    關於吊扣其駕駛執照12個月部分之聲明異議為有理由，應由
    本院將原處分關於吊扣部分之處分予以撤銷，改諭知如主文
    第2項所示之處罰。至原處分關於罰鍰22,500元及施以道路
    交通安全講習之部分，異議人既未聲明異議，自不在本院審
    查範圍，附此敘明。
據上論斷，應依道路交通管理處罰條例第87條第2項，道路交通
案件處理辦法第19條前段，裁定如主文。
中    華    民    國    100    年     6    月    14   日
                       交通法庭  法  官  范乃中
以上正本證明與原本無異。
如不服本裁定，應於裁定送達後5日內向本院提出抗告狀（須附
繕本）。
                                 書記官  賴淑芬
中    華    民    國    100    年     6    月    14   日